臺灣新竹地方法院民事判決  
109年度訴字第1103號
原      告  林哲宇  
訴訟代理人  林育瑄律師
            林君鴻律師
被      告  劉家和  

            蔡秀青  
上列當事人間請求損害賠償事件，原告提起刑事附帶民事訴訟，
經本院刑事庭裁定移送前來（109年度竹交簡附民字第15號），
本院於民國110年1月19日言詞辯論終結，判決如下：
    主      文
被告劉家和、蔡秀青應給付原告新臺幣柒拾萬捌仟肆佰壹拾貳元
，及自民國一一○年一月五日起至清償日止，按年息百分之5計算
之利息。
原告其餘之訴駁回。
訴訟費用由被告連帶負擔百分之四十九，餘由原告負擔。
本判決第一項，於原告以新臺幣貳拾參萬陸仟元為被告劉家和、
蔡秀青供擔保後，得假執行。
原告其餘假執行之聲請駁回。　　　　
    事實及理由
壹、程序方面
　　按訴狀送達後，原告不得將原訴變更或追加他訴。但請求之
    基礎事實同一者、擴張或減縮應受判決事項之聲明者，不在
    此限，民事訴訟法第255條第1項第2款、第3款定有明文。查
    原告起訴時原以劉家和為本件被告，請求其賠償因本件事故
    所受損害，並聲明：被告劉家和應給付原告新臺幣（下同）
    1,354,421元，及自起訴狀繕本送達翌日起至清償日止，按
    年息百分之5計算之利息；願供擔保，請准宣告假執行（竹
    交簡附民卷第15頁）。嗣於起訴後尚有醫療費用支出，乃於
    民國109年4月27日具狀將其請求金額更正為1,457,787元（
    竹交簡附民卷第21頁），復因被告劉家和於本件事故時尚為
    限制行為能力人，乃於109年10月23日具狀追加其法定代理
    人即蔡秀青為本件被告，請求被告劉家和、蔡秀青應連帶給
    付原告1,457,787元（竹司調卷第24頁），再於110年1月19
    日本院言詞辯論當庭縮減法定遲延利息之請求，將其聲明第
    一項更正為：被告劉家和、蔡秀青應連帶給付原告1,457,78
    7元，及民事追加被告狀繕本送達翌日起至清償日止，按年
    息百分之5計算之利息（本院卷第50頁）。經核原告前揭所
    為，均係基於本件交通事故為請求，且其攻防方法、證據資
    料等均得相互援用，其請求之基礎事實同一，且屬擴張應受
    判決事項之聲明，於法均無不合，應予准許。
貳、實體方面
一、原告主張：
（一）被告劉家和於108年6月29日23時57分許，駕駛車牌號碼00
      0-0000號自用小客車（下稱肇事車輛），沿新竹市東區公
      道五路由西向東方向行駛，行至公道五路交流道前東向左
      轉車道停等紅燈後，綠燈起步駛入路口，欲左轉進入公道
      五路交流道北上匝道時，竟未待行車管制號誌轉換為左轉
      時相，且疏未禮讓直行之車輛先行隨即貿然左轉，適原告
      騎乘車牌號碼000-0000號電動普通重型機車（下稱系爭機
      車）沿公道五路由東向西方向行駛至公道五路交流道機慢
      車道前，二車因而發生碰撞，致原告人車倒地，受有頭部
      外傷合併顱內出且、顱骨骨折合併左側外耳道出血及輕微
      顏面神經麻痺、肢體多處擦挫傷、疑似橫紋肌溶解症、瞻
      妄症、創傷性腦損傷等傷害，被告劉家和前揭所為，自應
      對原告負損害賠償責任。又被告劉家和事發時為19歲之限
      制行為能力人，而被告蔡秀青為其法定代理人竟疏未進行
      管教，自應與被告劉家和對原告負連帶損害賠償責任。
（二）原告得請求被告賠償之金額如下：
　１、醫療費用35,840元：
　　　原告因本件事故受有上開傷勢，於108年6月30日前往新竹
      馬偕醫院急診就治，並進入加護病房治療，復於108年7月
      15日轉至臺中烏日林新醫院接受藥物、復健等治療，直至
      108年9月9日始出院，期間領有重大傷病卡，日後長期往
      返新竹馬偕醫院耳科、復健門診領取藥物持續接受治療，
      支出醫療費用35,840元。
　２、看護費用161,000元：
　　　原告自本件事故發生日（即108年6月30日）起至108年9月
      9日間在醫院住院，期間需專人全日照顧日常生活起居，
      於108年7月6日至同年9月9日間聘請專人全日照護，支出
      看護費用161,000元。
　３、不能工作損失618,399元：
　　　原告於事故發生前六個月內平均薪資為206,133元，原告
      因本件事故住院及須在家休養無法從事勞動工作，致3個
      月期間無法獲取薪資，受有不能工作損失618,399元。
　４、機車維修費用42,548元：
　　　原告騎乘機車因本件事故受損，致原告支出維修費用42,5
      48元。
　５、精神慰撫金600,000元：
　　　原告因本件事故受有顱骨骨折、顱內出血等腦部創傷，更
      領有重大傷病卡，且未復原傷勢長期須往返醫院看診復健
      ，身心承受之壓力實難以筆墨表述，自得請求賠償精神慰
      撫金600,000元。
（三）綜上，爰依民法民法第184條第1項前段、第2項、、第187
      條、第193條第1項、第195條第1項規定，提起本件訴訟。
      並聲明：
　１、被告2人應連帶給付原告1,457,787元，及自109年10月23日
      追加被告狀繕本送達翌日起至清償日止，按年息百分之5
      計算之利息。
　２、願供擔保，請准宣告假執行。
二、被告則以：
　　認為原告請求金額不合理，依診斷證明書記載僅須休養3個
    月，確要求被告賠償全年損失，被告願賠償之金額為20萬餘
    元。
三、經本院110年1月19日言詞辯論程序，協同兩造進行爭點整理
    結果，兩造不爭執事項如下（本院卷第51至52頁）：
（一）兩造對於本件車禍發生之過程如109年竹交簡字第200號判
      決所載不爭執。
（二）被告對本件車禍之發生應負損害賠償責任。
（三）對於原告有提出之醫療費用為35,840元、看護費用161,00
      0元、車損42,548元、薪資損失依照聯詠科技公司之回函
      共計169,024元，兩造不爭執。
四、得心證之理由：
（一）原告主張被告劉家和駕駛肇事車輛於上開時地，欲左轉進
      路公道五路交流道北上匝道時，在左轉燈號尚未亮起時隨
      即貿然左轉，適原告騎乘系爭機車在該處直行，因閃避不
      及，兩車發生碰撞，致原告人車倒地，受有頭部外傷合併
      顱內出且、顱骨骨折合併左側外耳道出血及輕微顏面神經
      麻痺、肢體多處擦挫傷、疑似橫紋肌溶解症、瞻妄症、創
      傷性腦損傷等傷害，原告已支出醫療費用35,840元、看護
      費用161,000元、車損維修費用42,548元等情，業據提出
      新竹馬偕醫院診斷證明書、林新醫院診斷證明書、醫療單
      據、看護費用收據、明睿智能公司報價單等件為證（竹交
      簡附民字第41至67頁），上情且為被告所不爭執，並有調
      查報告、道路交通事故現場圖、道路交通事故報告表(一)
      (二)、道路交通事故談話紀錄表、照片黏貼紀錄表、監視
      器錄影畫面翻拍照片等附於刑事卷宗可稽（偵卷第至19頁
      ），而被告劉家和上揭行為，業經本院刑事庭109年度竹
      交簡字第200號刑事判決認過失傷害罪確定，此經本院依
      職權調閱上開刑事案件卷證資料，查核無訛，堪信為真。
（二）按因故意或過失不法侵害他人之權利者，負損害賠償責任
      ；違反保護他人之法律，致生損害於他人者，負賠償責任
      ；無行為能力人或限制行為能力人，不法侵害他人之權利
      者，以行為時有識別能力為限，與其法定代理人連帶負損
      害賠償責任；汽車、機車或其他非依軌道行駛之動力車輛
      ，在使用中加損害於他人者，駕駛人應賠償因此所生之損
      害，民法第184條第1項前段、第2項、第187條第1項、第1
      91條之2本文分別定有明文。又汽車行駛至交岔路口，其
      轉彎應遵守燈光號誌，並應禮讓直行車先行，道路交通安
      全規則第102條第1項第1款及第7款亦有明文。經查：
　１、被告劉家和本應注意駕駛車輛行至交叉路口，應待行車管
      制號轉換為左轉時相始得左轉，且轉彎實應禮讓直行車輛
      ，且依當時天氣晴、夜間有照明、柏油路面乾燥亦無缺陷
      、視距良好等情，並無不能注意之情事，有道路交通事故
      調查表(一)、照片黏貼紀錄表附於刑事卷宗可佐，然被告
      駕駛肇事車輛竟疏未待左轉號誌亮起，復未禮讓直行知原
      告車輛先行，隨即逕行左轉，致與直行依號誌行駛之原告
      車輛發生碰撞，造成原告受有上開傷勢，足見被告就本件
      事故之發生確有過失甚明，且上開過失行為與原告受傷結
      果間具有相當因果關係，是原告主張被告應負過失侵權行
      為負損害賠償責任，自屬有據。
　２、又被告劉家和為本件侵權行為時，為未滿20歲之限制行為
      能力人，且有識別能力，而被告蔡秀青為其之法定代理人
      等情，有被告戶籍謄本可參（竹司調卷第30頁），且被告
      蔡秀青復無法舉證證明對被告劉家和之監督並未鬆懈，或
      縱加以相當之監督仍不免發生損害，是原告主張被告蔡秀
      青應就被告劉家和應賠償部分，連帶負損害賠償責任，亦
      屬有據。
（三）次按不法侵害他人之身體或健康者，對於被害人因此喪失
      或減少勞動能力或增加生活上之需要時，應負損害賠償責
      任；另被害人雖非財產上之損害，亦得請求賠償相當之金
      額，民法第193條第1項、第195條第1項前段分別定有明文
      。查被告劉家和、蔡秀青應就原告所受損害負連帶賠償責
      任，已如前述，茲就原告本件得請求之損害賠償數額，分
      敘如下：
　１、原告得請求醫療費用35,840元：
　　　原告主張其因本件事故所受傷害，前往新竹馬偕醫院、林
      新醫院就診支出35,840元等情，有上開醫療單據為憑，且
      為被告所不爭執，屬必要之醫療費用，則原告請求醫療費
      用35,840元，自應准許。
　２、原告得請求看護費用161,000元：
　　　原告主張其因本件事故所受傷害長期在上開醫療院所住院
      ，於108年7月6日至同年9月9日間聘請專人全日照護，支
      出看護費用161,000元等情，有上開診斷證明書及看護費
      用收據可稽，且為被告所不爭執，則原告請求看護費用16
      1,000元，自應准許。
　３、原告得請求薪資損失169,024元：
　　　原告固稱其因本件事故住院及在家休養，致其受有薪資損
      失618,399元等情，惟按損害賠償之目的，在於填補被害
      人實際所生之損害，須有具體的損害發生，始得請求損害
      賠償，至於其損害賠償額之計算，則應以被侵害前與被侵
      害後之收入或所得之差額，為其損害額，又稱差額說。故
      被害人縱然因被侵害而喪失或減少勞動能力，如未發生實
      際損害，或被侵害前之收入與被侵害後之收入或所得，並
      無差異者，均不得請求損害賠償（臺灣高等法院暨所屬法
      院109年度法律座談會民事類第3號提案研討結果參照）。
      且侵權行為賠償損害之請求權，以實際受有損害為成立要
      件，倘無損害，即無賠償之可言，經本院函詢原告任職單
      位聯詠公司結果，原告於108年7月1日起至109年2月10日
      間因住院、復健或為療養而請假，實際受到薪資損失為16
      9,024元，有聯詠公司109年12月17日聯詠人資第70號函暨
      所附金額明細表、請假紀錄表暨扣薪紀錄可稽（本院卷第
      27至32頁），堪認原告確因本件事故受有薪資損失169,02
      4元，則原告請求賠償薪資損失169,024元，為有理由，應
      予准許，逾此數額之請求，則屬無據，應予駁回。
　４、原告得請求車損維修費用42,548元：
　　　查原告因本件事故致其騎乘之系爭機車受損，該車車主雖
      為張靜慧，惟其已將該債權讓與予原告，其支出維修費用
      42,548元得向被告求償等情，有上開明睿智能公司報價單
      、gogoro車籍資料、對帳單、債權讓與契約書可參（本院
      卷第57至61頁），堪認原告因本件事故受有車損維修費用
      42,548元之損害，且系爭車輛於108年6月25日領牌，迄至
      本件事故發生（108年6月29日）時不足一月，應無折舊之
      問題，則原告請求車損維修費用42,548元，自屬有據。
　５、原告得請求精神慰撫金300,000元：
　　　按法院對於非財產上損害之酌定，應斟酌雙方之身分、地
      位、資力與加害之程度及其他各種情形核定相當之數額，
      其金額是否相當，自應依實際加害情形與被害人所受之痛
      苦及雙方之身分、地位、經濟狀況等關係決定之（最高法
      院85年台上字第460號民事裁判意旨參照）。經查，原告
      因本件事故受有前揭傷勢，致其自108年6月30日至108年9
      月9日間在新竹馬偕醫院、林新醫院住院，住院期間生活
      無法自理，須專人全日看護，出院後尚須長期往返醫院看
      診、復健，顯見原告因此受有相當程度之精神上苦楚，自
      得請求賠償精神慰撫金。本院認被告於本件事故發生迄今
      仍未積極與原告成立和解，反一再拖延，不願為自身過錯
      負責，迄今仍無賠償原告之意，暨審酌原告擔任主任工程
      師，月薪約93,000元，108年所得為2,225,255元，名下有
      不動產；被告劉家和為學生，無工作收入，108年無所得
      收入，名下有無殘值汽車一部；被告蔡秀青目前失業無收
      入，向家人借錢為生，108年無所得收入，名下有無殘值
      汽車一部，業據兩造自陳在卷，且有兩造稅務電子閘門財
      產所得調件明細表附卷可稽（竹司調卷第37至47頁、本院
      卷第52頁），暨兩造之教育程度、身分、地位、被告過失
      程度、造成損害程度等一切情狀，認原告得請求之精神慰
      撫金，應以300,000元為適當，逾此數額之請求，為無理
      由，應予駁回。
　６、綜上，原告得請求被告賠償醫療費用35,840元、看護費用1
      61,000元、薪資損失169,024元、車損維修費用42,548元
      、精神慰撫金300,000元，總計得請求賠償金額為708,412
      元。
四、綜上所述，原告依民法第184條第1項前段、第187條第1項得
    請求被告劉家和、蔡秀青連帶賠償之金額為708,412元，及
    自民事追加被告狀繕本送達之翌日即起至清償日止計算之利
    息。從而，原告請求被告劉家和、蔡秀青連帶給付708,412
    元，及均自民事追加被告狀繕本送達之翌日即110年1月5日
    起至清償之日止，按年息百分之5計算之利息，洵屬正當，
    應予准許，至逾此部分之請求，即非有據，應予駁回；並就
    原告勝訴部分准許為假執行之宣告；至原告敗訴部分假執行
    之聲請，則因訴之駁回而失所依據，不予准許。
五、本件事證已臻明確，兩造其餘之攻擊或防禦方法及所用之證
    據，經本院斟酌後，認為均不足以影響本判決之結果，爰不
    逐一論列，附此敘明。
六、本件因係原告提起刑事附帶民事訴訟，請求損害賠償事件，
    依法本無須繳納裁判費用，惟經本院刑事庭裁定移送後，於
    本院民事訴訟程序進行期間原告請求車損維修費用，並追加
    被告蔡秀青為被告而補繳裁判費，是本院於裁判時即為訴訟
    費用負擔之諭知，併此敘明。
七、據上論結，原告之訴一部有理由，一部無理由，依民事訴訟
    法第79條、第85條第2項、第390條，判決如主文。
中　　華　　民　　國　　110 　年　　2 　　月　　8 　　日
                  民事第一庭　　法　官　王碧瑩
以上正本係照原本作成。　　　　　　　　　
如對本判決上訴，須於判決送達後20日內向本院提出上訴狀。如
委任律師提起上訴者，應一併繳納上訴審裁判費。
中　　華　　民　　國　　110 　年　　2 　　月　　8 　　日
                                書記官  嚴翠意